【裁判字號】    90,上更(一),366
【裁判日期】    920724
【裁判案由】    違反保險法等
【裁判全文】
臺灣高等法院高雄分院刑事判決                  九十年度上更(一)字第三六六號
    上  訴  人  臺灣高雄地方法院檢察署檢察官
    上  訴  人
    即  被  告  午○○
                辰○○
    共      同
    選任辯護人  黃進祥律師
                江順雄律師
                黃建雄律師
右上訴人因被告違反銀行法等案件，不服臺灣高雄地方法院八十六年度訴字第八一六
號中華民國八十七年一月六日第一審判決（起訴案號：臺灣高雄地方法院檢察署八十
六年度偵字第三三七九、三九一三、四八０二號；併辦案號同署八十七年度偵字第二
０二七號），提起上訴，判決後，經最高法院發回更審，本院判決如左：
      主  文
原判決撤銷。
午○○、辰○○共同意圖為自己不法之所有，以詐術使人將本人之物交付為常業，各
處有期徒刑伍年陸月。
      事  實
一、午○○與辰○○係兄弟關係，二人分別為卓領國際企業有限公司（以上簡稱卓領
    公司）、威恆國際發展公司（以下簡稱威恆公司）之負責人，卓領公司、威恆公
    司係在民國八十二年十二月十四日、八十四年五月二十五日在香港註冊登記，惟
    並未在國內登記。午○○、辰○○自七十八年間起，在台陸續為皇冠人壽（加）
    、金鷹人壽（英）Larmar（美）、西方人壽（美）、CMT（ 盧森堡）、帝國人壽
    、全美人壽、AXA 人壽（法）等公司招攬保險業務，而抽取佣金（此部分違反保
    險法第一百七十六條，不構成犯罪）。詎午○○、辰○○共同基於意圖為自己不
    法所有，自八十年間起，至八十五年七月間止，在高雄市○○街十六之一號，施
    用詐術，陸續向未○○、玄○○、戊○○、甲○○、壬○○等人宣稱以渠等經營
    之卓領公司、威恆公司代理國外保險，該項業務佣金優渥，而國人繳交保費均以
    支票支付，外國保險費則須以現金結匯，因此須要大筆現金週轉，並以按月給付
    二分之利息（或佣金），俟年度結算尚可分紅，使未○○、玄○○、戊○○等人
    陷於錯誤，或將其自有之資金，借予午○○、辰○○二人，或利用未○○對渠二
    人經營方式深信不疑，使未○○向親友、鄰居地○○、甲○○、宙○○、丙○○
    、子○○、申○○、酉○○、庚○○、癸○○、天○○、辛○○、乙○○、宇○○、己○○、戌○○、巳○○等籌措資金，而輾轉以匯入帳戶、或將現金交付之
    方式，將款項交付予午○○、辰○○，其間於八十五年三月二十一日，八十五年
    七月二十三日，午○○明知卓領公司並未在國內設立登記，竟基於概括犯意，分
    別與壬○○、巳○○訂立資金運用計劃，而以未經設立登記之卓領公司名義為法
    律行為。又於八十四年間起，午○○、辰○○兄弟二人因向未○○等所借得之金
    額，或為親友倒帳，或因鉅額利息所拖累，週轉不靈，已有債權人至前開住處催
    討利息（佣金），午○○、辰○○已窮於支付利息（佣金），無意代為繳納保險
    費，竟於八十五年一月間，由午○○通知丑○○願代為繳納八十五年度之保險費
    ，丑○○遂囑其妻弟丁○○處理，經丁○○與辰○○聯絡後，先於八十五年一月
    二十二日匯款二十萬元，再於一月二十三日以當日、銀行買入、賣出美金匯率折
    中計算，而匯款十萬九千六百元，辰○○並於玄○○欲繳納保險費時，承續前揭
    詐欺犯意，隱瞞其已無意代為繳納保險費之意，使玄○○陷於錯誤，而支付八十
    五年度之保險費五十一萬元，嗣至八十五年六、七月間經債權人追查，始知悉上
    情。午○○、辰○○詐騙未○○等人所得金額如附表所示。
二、案經壬○○訴請及法務部調查局高雄市調查處移送臺灣高雄地方法院檢察署檢察
    官偵查起訴及併辦審理。
      理  由
一、訊據上訴人即被告午○○、辰○○二人坦承分別為卓領公司」及威恒公司」之負
    責人，惟矢口否認有上揭犯行，辯稱渠等借貸都是跟未○○，沒有跟其他人，未
    ○○資金跟誰拿，渠等不清楚，八十三年未○○夫妻移民加拿大，才把金主介紹
    給伊認識，渠等向未○○借款都有開立支票、本票各一張，支票作為償還借款，
    本票作為擔保，後來幾次本票，未○○都說撕掉或丟掉，沒有還給伊等。未○○
    為了逃避債務，鼓動金主提出告訴，真正與金主接觸為未○○，為詐欺行為亦應
    為未○○云云。
二、經查：
（一）被告二人自白為卓領公司、威恆公司之負責人，該二公司係在香港註冊登記，
      有渠等提出之公司註冊證書（原審卷九十三至一０一頁）可憑，又該二公司並
      未在國內設立登記，亦有高雄市建設局八十六年五月二十四日八十六高市建設
      二字第一七八五一號函在卷可憑。
（二）被告二人以渠等代理國外保險，由於國人繳交保費均以支票支付，而外國保險
      費則須現金結匯繳款，因此須要大筆現金週轉，及該項業務佣金優渥，每月可
      獲投資金額之２％不等之佣金（或稱二分利息），年底尚可分紅等詞，向未○○、玄○○、戊○○、甲○○、壬○○等人邀約投資或借款，並帶同未○○夫
      婦、玄○○夫婦、戊○○夫婦至香港參觀全美人壽香港分公司、卓領、威恆公
      司，使未○○等人陷於錯誤，誤信被告經營保險業務甚鉅，而將其自己之款項
      參與投資或由渠等向親友籌借、或邀約親友、鄰居加入投資等情，業據未○○
      （八十六年度偵字第三九一三號卷第三十八頁）、玄○○（八十六年度偵字第
      三九一三號卷第九、十頁）、戊○○（八十六年度偵字第三九一三號卷第十三
      、十四頁）、甲○○（八十六年度偵字第三九一三號卷第九十頁、九十一頁）
      壬○○（八十六年度偵字第三三七九號卷八十六年二月十九日、二十六日偵訊
      筆錄）指訴甚詳，核與被告二人於高雄市調查處偵訊時坦承「八十年間起我與
      午○○先後向未○○表示我們代理國外保險，由於國人繳交保費均以支票支付
      ，而外國保險費則須以現金結匯，因此須要大筆現金週轉，即透過未○○借取
      約一億五千萬元。」、「未○○均以電匯方式將款項匯入午○○及我夫婦之帳
      戶或以現金交給我或午○○，並由我兄弟依金額給付三、五至五分之月息，但
      我不曾填立借據交給未○○。」、「未○○向我表示該等款項均係向親友籌措
      ，為數甚多。我所認識有玄○○、庚○○、癸○○、戊○○等，其他二十餘人
      ，我並不認識。」、「我兄弟在八五年六七月間大略估算債務共約二億五千萬
      ，其中除前述未○○約一億五千萬元外，另有甲○○約五千餘萬：：」（八十
      六年度偵字第四八０二號卷第八至十頁、八十六年度偵字第三九一三號卷第六
      頁至八頁）等語大致相符；並有未○○等提出之支票、本票等足資佐證。足堪
      認定告訴人之指訴非虛。
（三）被告二人固有招攬全美人壽等外商之保險客戶，並至國外投保，此固據被告提
      出保單等為憑，惟查告訴人玄○○於偵訊時指訴「八五年三月停止支付後，我
      與戊○○發現有異，才至卓領公司了解，經公司秘書寅○○告知黃氏兄弟所稱
      之業績均是假的，我等才知受騙」（八十六年度偵字第三九一三號卷第十頁）
      ，核與證人寅○○證稱「黃氏兄弟自八十年間起，向不特定人募集資金時，均
      每月定期支付佣金，迄八十四年中以後，即陸續有投資人赴公司索取佣金，公
      司營業即顯失常，直到八五年二、三月間，即避不見面。我任職卓領公司（八
      四年六至八五年六月一年期間）全部業績只約美金二十餘萬元，而黃氏兄弟向
      投資人稱一年業績有二百餘萬，我認有浮報情事。」（同上卷第三十四頁）等
      語相符，即被告二人於檢察官訊問時，亦自承八十四、五年度，兩家公司營業
      額約二十多萬元美金（同上卷第九十三頁），則以此推算，縱有匯率差價及紅
      利可賺，亦不可能在五年內須有一、二億元之資金週轉；況以被告於調查局自
      承借用之資金係被親友倒帳及支付利息，顯見其支出絕大部分並非用於保險費
      之週轉，被告明知其無償還能力，卻跨大其獲利能力，再以佣金（利息）、紅
      利為誘因，使告訴人支付款項，其顯有不法所有意圖，及施用詐術使被害人陷
      於錯誤而交付財物，已至為明顯。
（四）至於被告辯稱伊等只向未○○一人借款，未○○與金主接洽，若有詐欺行為，
      亦應為未○○云云；惟查
  １、被告以其前述（二）之事由除向未○○施詐外，亦以相同之方法向玄○○、戊○○、甲○○、壬○○等人施詐，已如前述，被告辯稱其只向未○○一人借貸
      ，已難採信。
  ２、前述玄○○等受被告直接詐騙之人因為管理投資（借貸）方便起見，且與未○○等熟識，所有投資遂透過未○○帳戶進出，再由未○○彙集轉匯給被告，未
      ○○亦依前約定期間屆至而通知被告應給佣金（利息），除據玄○○於偵查中
      供明外，並有未○○記載通知被告支付佣金（利息）之字據在卷可憑（原審卷
      第二二九頁）；若被告未曾收到該資金，未○○豈敢以書面通知被告支付到期
      之佣金（利息、該字據上記載為紅利），未○○何有詐騙行為之可言？
  ３、另未○○固有向其親友借貸，該出資之金主雖有未與被告見面，然查未○○亦
      係受被告二人所騙，始向其親友籌措資金借予被告，已據未○○指訴明確外，
      ，即便由前揭被告所為「八十年間起我與午○○先後向未○○表示我們代理國
      外保險，由於國人繳交保費均以支票支付，而外國保險費則須以現金結匯，因
      此須要大筆現金週轉，即透過未○○借取約一億五千萬元。」之自白，亦足證
      明被告亦以前開事由對未○○行騙，已昭然若揭。
  ４、雖未○○於本院前審供稱「我替他們記帳、找資金，他會給我１％之利益」，
      惟未○○所謂記帳，係指記載其經手自己及親戚資金而交付給被告之帳款（即
      原審第二二六頁），並非卓領、威恆公司之帳，此業據未○○供明在卷（本院
      卷二第一九一、二０五頁），參酌證人寅○○證稱未○○一年去過卓領公司二
      、三次等語（本院卷一第二八五頁），及被告自承未○○並未幫被告二人記帳
      （本院卷二第八十八頁），未○○前揭供述，顯可信為真實；又未○○向被告
      收取之利息（未○○帳冊上記載為紅利），有百分之一點五至百分之四不等，
      惟此係看被告週轉金是否急需週轉而由被告決定，或由未○○將其房地貸款後
      轉借（投資）予被告所致，此業據未○○供明（本院卷二第一七一至一七三頁
      ），縱認未○○有從中可抽取利益，惟由被告辰○○於偵查中供稱「：：溫女
      是我哥之友，有向我公司投保及邀別人向我公司投保，她介紹一個客戶給她十
      ％左右酬金。」等語觀之，顯見亦經被告之同意而給予，而非未○○為自己計
      算，就金主出資之金額與交付給被告資金中有差額從中獲利，此外，遍查全卷
      ，並無未○○知悉被告實際業績、或知悉被告資金運用之事證，被告辯稱「係
      未○○與金主接觸，為詐欺行為亦應為未○○」云云，亦不足採。
（五）被告雖辯稱「渠等向未○○借款總額為一億一千四百六十九萬元，惟已償還本
      息部分，計有未○○三千七百二十九萬元。以支票兌現給未○○等相關人
      士八千四百十二萬三千五百元。匯款共六千零三十五萬四千八百元。代替
      未○○償還及債權轉移共四千五百三十萬元，總共償還本息二億二千七百零六
      萬八千三百元」（本院卷一第一一五頁），惟查被告向未○○等詐騙款項，前
      均有按期支付佣金（利息），至八十四年十？月間起，始陸續未支付佣金，而
      被告之支付佣金，不過為渠等續行詐騙，防止為債權人提早發現之手段，尚難
      以此即認定被告有支付佣金或部分本金即可認定被告未曾施用詐術；況被告前
      揭辯稱償還事由，經查：部分被告係以未○○所寫資金總額中（本院卷一第
      六十六頁）其中有標註「付紅利」，為其給付之論據，惟該部分係被告應付給
      伊之款，但未付之款項；、部分被告雖有讓未○○兌領過，惟亦馬上又借
      走，部分被告主張代償，惟其中或與未○○無關、或確係被告所借、或尚未
      清償消，以上迭經未○○於本院證述明確（本院卷二第一九二、一九三頁），
      參酌被告二人於偵查中自白「透過未○○借取約一億五千萬元」、「未○○向
      我表示該等款項均係向親友籌措，為數甚多。我所認識有玄○○、庚○○、癸○○、戊○○等，其他二十餘人，我並不認識」、「我兄弟在八五年六、七月
      間大略估算債務共約二億五千萬，其中除前述未○○約一億五千萬元外，另有
      甲○○約五千餘萬，：：」，與未○○等指訴情節大致相符，若被告於本院所
      辯已償還二億多元，豈會於偵查中自白尚欠未○○一億五千萬元，渠二入前揭
      所辯尚無足取。
（六）又辰○○於八十五年間，向玄○○收取八十五年度之保費五十一萬元，黃文豪
      三十萬九千六百元，亦未支付保險費，亦據玄○○（偵字第三九一三號卷第十
      、十一、八十九頁）、丑○○、黃文豪指訴歷歷，（九十年偵緝字一三一四號
      卷）被告雖否認有詐欺玄○○、丑○○之保險費，辯稱玄○○借很多錢給溫麗
      ，但未○○在國外投資失當，欠玄○○很多錢，被告二人固有欠未○○很多錢
      ，無法幫未○○代繳保費；另丑○○所繳交之保險費部分辯稱係渠等向丑○○
      借貸之款項云云惟查玄○○確有交付五十一萬元之保險費予辰○○，迭據玄○○指訴明確，又黃文豪代丑○○支付之款項確係為保險費，丑○○該次應繳納
      之保險費，係美金一萬一千三百元，丁○○經與辰○○聯絡，辰○○告稱以當
      日賣出及買入匯率折中計算，而依此計算之結果為一美元兌換二十七、四元台
      幣，換算結果為三十萬九千六百二十元，辰○○告知零頭不用付，故以三十萬
      九千六百元匯款等情黃文豪借予被告之八百十萬元（含其中六百萬元為方醫師
      之款項），迭據黃文豪陳述明確，並有其提出之借款明細表（本院卷二第二０
      九頁）、匯款單、被告簽發之支票及匯率表（本院卷二第一七九頁）等為憑，
      被告所辯不足採信；又被告自八十四年年中以後，即陸續有投資人至上走向被
      告索取利息（佣金），至八十五年二、三月間起，被告二人亦常避不見面，已
      據寅○○證述如前，是自八十五年起，辰○○即窮於支付利息（佣金），是渠
      等為應付借款人（投資人）索討利息佣金，已無意代為繳納保險費，甚為明顯
      ，詎竟藉機通知丁○○應繳納丑○○之保險費，及於玄○○繳納保險費時，隱
      瞞其無意代繳之意願，於收取前開保險費之款項後，亦未繳納保險費，渠二人
      亦有詐欺犯行，堪以認定。
（七）被告向如附表所示未○○等人行騙所得金額，業經未○○等指訴明確，其中未
      ○○向其親友借貸籌措資金，經該等親友同意投資（借貸）被告保費週轉部分
      無非被告不知情之未○○行詐所致，該部分自屬間接正犯。至若該等親友不同
      意參加被告保費週轉投資，而將款項借貸予未○○，而未○○既將之交付被告
      ，該等金額自應視為被告向未○○詐欺所得。
（八）午○○以卓領公司名義與壬○○、巳○○訂立資金運用計劃，而為法律行為，
      亦據壬○○指訴甚詳，並有資金運用計劃書及借據在卷足憑，（偵字第三九一
      三號卷第七一至七三頁、上訴卷第四十二頁）綜上所述，被告所辯不足採信，
      其犯行洵堪認定。
三、核被告午○○所為，係犯公司法第十九條第二項、第一項、刑法第三百四十條之
    常業詐欺罪。按刑法中所謂常業，指以犯罪行為為生活之事業而言（司法院釋字
    第五六八號解釋、最高法院四五年台上字第一一八八號判例足資參照），被告辰
    ○○所為係犯刑法第三百四十條之常業詐欺罪，被告二人詐欺犯行，時間非短，
    所詐欺之金額頗鉅，顯係以之為生活之事業，所為應論以常業詐欺罪，公訴人認
    被告係犯刑法第三百三十九條第一項之連續詐欺取財罪，容有未洽，起訴法條應
    予變更，被告午○○、辰○○就上開常業詐欺犯行間，有犯意之聯絡，行為之分
    擔，均應為共同正犯。又被告午○○行為時，公司法第十九條第二項之法定刑為
    一年以下、拘役或科或併科五萬元以上之罰金，其後於八十六年六月二十五日公
    布，法定刑為一年以下、拘役或科或併科新臺幣十五萬元以下罰金（八十九年十
    一月十五日該次並未就第十九條修正），九十年十一月十二日該次修正，法定刑
    亦為一年以下、拘役或科或併科新臺幣十五萬元以下罰金，經比較新舊法刑度相
    同，依刑法第二條第一項前段，自應適用裁判時法論處，被告午○○多次違反公
    司法第一項規定，以卓領公司名義為法律行為，時間緊接，犯罪構成要件相同，
    顯係基於概括犯意為之，為連續犯，應以一罪論，並依法加重其刑，被告午○○
    所犯上揭二罪間，有方法目的之牽連關係，應從重常業詐欺罪論處。公訴人起訴
    書雖未記載被告二人對丑○○詐騙保險費部分犯行，惟此部分為公訴人起訴之常
    業詐欺犯行之一部，為起訴效力所及，本院自得一併審理之；另公訴人雖認被告
    上開犯行另涉有銀行法第一百二十五條第一項、保險法第一百六十七條第一項之
    罪；惟查保險法一百六十七條第一項之犯罪構成件係以非保險業經營保險或類
    似保險業務為要件，被告二人僅係設詞並以支付利息為由，向未○○等借用資金
    ，已如前述，而未○○等人均未曾指訴被告有自己製作保單並收保費，而對不可
    預料或不可抗力之事故造成損害從事理賠之事由；另被告未取得保險代理人或保
    險經紀人之執業證書，固有財政部八十六年七月二十八日台財保字第八六二三九
    七三六三號函可憑，渠等為未經主管機關核准之保險業介紹保險業務，所違反為
    保險法第一百六十三條之規定，依同法第一百六十七條之一規定，亦僅為科處罰
    鍰之行政罰，經核均不符合保險法第一百六十七條第一項之犯罪構成要件。
    銀行法第一二五條第一項，以非銀行而經營收受存款，受託經理信託資金、公
    眾財產或辦理國內外匯兌業務為要件，所謂收受存款，依同法第五條之一規定，
    係指向不特定之多數人收受款項或吸收資金，並約定返還本金或給付相當或高於
    本金之行為而言，換言之，必其之取得款項、吸收資金，係出於合法方法，但因
    經營收受存款、吸收資金業務未經依法核准、許可為非法者，始與銀行法第一百
    二十五條之構成要件相當，本件被告係基於詐欺行為而使被害人交付財物，因其
    並無「返還本金或給付相當或高於本金」之意思，縱有給付利息之約定，亦僅為
    詐欺取財之方法而已，亦無成立銀行法第一百二十五條第一項之罪之餘地。是公
    訴人此部分見解容有誤解，尚無可採。
四、原審判決論罪科刑，固非無見，惟查，（一）本件被告午○○、辰○○所為不構
    成銀行法第一百二十五條第一項、保險法第一百六十七條第一項之罪；另就違反
    公司法第十九條部分，亦無連續犯之適用，原審認被告觸犯銀行法第一百二十五
    條第一項、保險法第一百六十七條第一項之罪，即有未當；（二）被告二人復以
    同一手法向巳○○詐騙財物，應屬常業詐欺罪之部分行為，原審認該部分係民事
糾紛，核有未當。被告上訴意旨，否認犯罪，雖無理由，檢察官上訴意旨，以被
    告對巳○○行騙部分亦構成犯罪之一部，指摘原判決不當，則為有理由。原判決
    既有可議，自應由本院撤銷改判。爰審酌被告犯罪之動機、目的、手段，犯罪時
    所受之刺激及其品性、生活狀況、卯識程度、犯罪所生之損害，及犯罪後猶一再
    飾詞狡卸罪責，毫無悔意、態度不佳等一切情狀，並衡以公訴人所陳被告二人以
    變相吸金之方式，詐騙投資人之巨額投資款，嚴重影響經濟、金融秩序，請從重
    量刑，以維綱紀等語，茲酌情量處如主文所示之刑，資以懲儆。
五、公訴意旨另以被告辰○○另有多次以未經設立登記之威恆公司名義為法律行為
    違反公司法第十九條第一、二項犯行；被告二人自八十四年三月至八十五年三
    月間，連續向寅○○、黃俊臻佯稱伊等保險業務甚佳，致寅○○、黃俊臻陷於錯
    誤，而借款予被告二人，認被告二人此有詐欺罪嫌；另公訴人起訴書另載玄○○等投資戶（玄○○部分已構成犯罪如前所述，應予除外）所繳納之保險費午○○亦未依規定繳納全美人壽公司及帝國公司：：亦認午○○涉有詐欺犯行。惟查
    部分未○○等指稱被告辰○○固有表示，渠代理之壽險業績甚佳為由，向未○○等行騙，惟被告辰○○前開所為係為其詐騙手段，尚與以未經設立公司義從事
    法律行為之構成要件不符，且未○○等並未提出有關辰○○有以威恆公司名義從
    事法律行為之證據，尚難遽認被告辰○○有違反公司法第十九條第一、二項之犯
    行；部分寅○○、黃俊臻二人固有借款予被告二人，惟詐欺罪係以施用詐術使
    人陷於錯誤而交付財物為構成要件，經查寅○○、黃俊臻二人均未指訴被告有施
    用詐術使渠二人陷於錯誤而交付財物等情，自不能以渠二人與被告間有借貸行為
    ，即認定被告有詐欺犯行；部分公訴人並未指明除玄○○外，午○○詐騙何投
    資人之保險費，且除依卷內資料，戊○○係稱係以紅利代繳保費，則被告午○○
    未將紅利代繳保費，亦無施用詐欺取財犯行；因前三部分公訴人認與前揭有罪部
    分，有連續犯裁判上一罪之關係，爰不為無罪之諭知。
六、臺灣高雄地方法院檢察署九十年度偵字第一八八六一號併辦意旨略以：被告午○○、辰○○二人於八十五年間已向亥○○借款二百餘萬元未還，渠二人於八十七
    年八月二十五日至同年九月十日間，在高雄市○鎮區○○路五０八號，以不實之
    金鷹人壽保單可借貸用以清償八十五年間之舊欠，如要急需用錢，事由亥○○先
    行開立支票，由渠等二人持往調現，使亥○○陷於錯誤而交付十二張共二百九十
    二萬元之支票，因認被告二人涉有詐欺罪嫌，惟查併辦意旨與本案時間相隔二年
    餘，且八十五年至八十七年間，復查無證據足認被告仍有持續詐欺犯行，尚難認
    此部分與前揭有罪部分，均屬常業詐欺罪之一部犯行，本院自從併予審理。
據上論結，應依刑事訴訟法第三百六十九條第一項前段、第三百六十四條、第二百九
十九條第一項前段，公司法第十九條第二項、第一項，刑法第二條第一項但書、第十
條、第二十八條、第五十六條、第三百四十條、第五十五條，罰金罰鍰提高標準條例
第一條前段，判決如主文。
本案經檢察官林應華到庭執行職務。
中      華      民      國    九十二    年      七      月    二十四    日
                              臺灣高等法院高雄分院刑事第五庭
                                  審判長法官  吳水木
    法官  洪慶鐘
                                        法官  趙文淵
右正本證明與原本無異。
如不服本判決應於收受本判決後十日內向本院提出上訴書狀，其未述上訴理由者，
並得於提起上訴後十日內向本院補提理由書狀（均須按他造當事人之人數附繕本)「
切勿逕送上級法院」。
                                      書記官  吳新貞
中      華      民      國    九十二      年      八      月    一      日
附錄：本判決論罪科刑法條：
修正後刑法第三百四十條
以犯第三百三十九條之罪為常業者，處一年以上七年以下有期徒刑，得併科五萬元以
下罰金。
公司法第十九條
未經設之登記，不得以公司名義經營業務或為其他法律行為。
違反前項規定者，行為人各科一萬五千元以下罰金，並自負責，行為人有二人以上者
，連帶負責，並由主管機關禁止其使用公司名稱。
下罰金。


司法院資訊處製作；財團法人民間司法改革基金會備份。
